【裁判字號】    97,訴,1526
【裁判日期】    970616
【裁判案由】    違反毒品危害防制條例
【裁判全文】
臺灣彰化地方法院刑事判決              97年度訴字第1526號
公  訴  人  臺灣彰化地方法院檢察署檢察官
被      告  甲○○
                    （另案在臺灣彰化監獄執行中）
上列被告因違反毒品危害防制條例案件，經檢察官提起公訴（97
年度毒偵字第1880號），本院依簡式審判程序判決如下：
    主    文
甲○○施用第一級毒品，累犯，處有期徒刑捌月，扣案之注射針
筒貳拾壹支均沒收。
    事    實
一、甲○○前因施用第一級、第二級毒品案件，經本院於民國（
    下同）94年11月21日，以94年度訴字第1548號判決判處有期
    徒刑9 月、6 月，應執行有期徒刑1 年2 月確定，經入監執
    行後，於96年5 月29日因縮刑期滿執行完畢。又因施用毒品
    案件，經本院裁定令入戒治處所施以強制戒治後，於91 年3
    月22日停止戒治付保護管束，並於91年10月19日因保護管束
    期滿未經撤銷，視為強制戒治執行完畢；再於前開強制戒治
    執行完畢後5 年內之94年6 月間，因施用毒品案件，因施用
    第一級、第二級毒品案件，經本院於94年11月21日，以94年
    度訴字第1548號判決判處有期徒刑9 月、6 月，應執行有期
    徒刑1 年2 月確定。詎仍不知悛悔，復基於施用第一級毒品
    海洛因之犯意，於97年2 月27日上午11時許，在彰化縣員林
    鎮○○路路邊，以將第一級毒品海洛因置入注射針筒內注射
    之方式，施用第一級毒品海洛因1 次。嗣於97年2 月27日下
    午6 時30分許，在彰化縣芳苑鄉○○路86號為警查獲，經警
    扣得甲○○所有之注射針筒21支，並採集其尿液送驗後，結
    果呈海洛因代謝物嗎啡陽性反應，始悉上情。
二、案經彰化縣警察局芳苑分局報請臺灣彰化地方法院檢察署檢
    察官偵查起訴。
    理    由
一、除被告所犯為死刑、無期徒刑、最輕本刑為3 年以上有期徒
    刑之罪或高等法院管轄第一審案件者外，於前條第1 項程序
    進行中，被告先就被訴事實為有罪之陳述時，審判長得告知
    被告簡式審判程序之旨，並聽取當事人、代理人、辯護人及
    輔佐人之意見後，裁定進行簡式審判程序，刑事訴訟法第27
    3 條之1 第1 項、第284 條之1 分別定有明文。本件被告甲
    ○○所涉係死刑、無期徒刑、最輕本刑為3 年以上有期徒刑
    之罪或高等法院管轄第一審案件以外之罪，並於本院行準備
    程序時就被訴事實為有罪之陳述，本院合議庭依前揭規定，
    經評議結果，裁定改由受命法官獨任行簡式審判程序，合先
    敘明。
二、上開事實，業據被告甲○○於本院準備程序及審理時坦承不
    諱（見本院97年度訴字第1526號卷第25、31、32頁），且查
    ：
（一）被告尿液經以氣相層析質譜儀（即ＧＣ／ＭＳ）方法檢驗
      結果，確呈第一級毒品海洛因之陽性反應，有彰化縣警察
      局芳苑分局委託檢驗尿液代號與真實姓名對照認證表、詮
      昕科技股份有限公司97年3 月18日第00000000號濫用藥物
      尿液檢驗報告各1 紙附卷足證（見臺灣彰化地方法院檢察
      署97年度毒偵字第1880號卷第14、15頁），此外，復有注
      射針筒21支扣案可佐（見臺灣彰化地方法院檢察署97年度
      毒偵字第1880 號 卷第22頁），是認被告自白核與事實相
      符。
（二）依鑑識實務，按海洛因施用入人體後水解還原成嗎啡，再
      循嗎啡之代謝方式排出體外，且吸食或施打煙毒者，經人
      體代謝作用於8 小時內，即有30％之量排出，24小時之後
      ，續有約剩餘量之90％再排出，72小時之後仍有剩餘微量
      排出，吸食或施打者個人體質不同，其排出時間亦會有差
      異。是依上開說明，佐以被告前揭尿液檢驗報告，被告自
      白於前揭時間施用第一級毒品海洛因1 次等語，足認被告
      自白核與事實相符，堪可採為論罪科刑之依據。
（三）按現行毒品危害防制條例就施用毒品者，僅於「初犯」及
      「5 年後再犯」2 種情形，有其追訴條件之限制，即須於
      初犯經觀察、勒戒或強制戒治釋放後，5 年內均無施用毒
      品之行為，始能認其前所實施之觀察、勒戒或強制戒治已
      足遮斷毒癮，而得於5 年後再犯時，再予適用初犯之規定
      ，重行觀察、勒戒等程序；倘5 年內已經再犯，被依法追
      訴處罰，縱其第3 次（或第3 次以上）施用毒品之時間在
      初犯釋放5 年以後，即與「5 年後再犯」之情形有別，且
      因已於「5 年內再犯」，顯見其再犯率甚高，原實施觀察
      、勒戒或強制戒治，已無法收其實效，而無5 年戒斷期之
      存在，自無再經觀察、勒戒及強制戒治之必要，應由檢察
      官逕行起訴（最高法院95年度第7 次刑事庭會議決定參照
      ）。本件被告前因施用毒品案件，經本院裁定令入戒治處
      所施以強制戒治後，於91年3 月22日停止戒治付保護管束
      ，並於91年10月19日因保護管束期滿未經撤銷，視為強制
      戒治執行完畢；再於前開強制戒治執行完畢後5 年內之94
      年6 月間，因施用毒品案件，因施用第一級、第二級毒品
      案件，經本院於94年11月21日，以94年度訴字第1548號判
      決判處有期徒刑9 月、6 月，應執行有期徒刑1 年2 月確
      定，此有本院94年度訴字第1548號判決、臺灣高等法院被
      告前案紀錄表及臺灣彰化地方法院檢察署刑案資料查註紀
      錄表各1 份在卷可參。揆諸前開決議意旨，本件被告於97
      年2 月間施用第一級毒品1 次之犯行，即與「5 年後再犯
      」之情形有別，應依法追訴、審理。
三、核被告甲○○所為，係犯毒品危害防制條例第10條第1 項之
    施用第一級毒品罪。其施用第一級毒品而持有之低度行為，
    為施用第一級毒品之高度行為所吸收，不另論罪。又被告前
    因施用第一級、第二級毒品案件，經本院於94年11月21日，
    以94年度訴字第1548號判決判處有期徒刑9 月、6 月，應執
    行有期徒刑1 年2 月確定，經入監執行後，於96年5 月29日
    因縮刑期滿執行完畢，此有臺灣高等法院被告前案紀錄表及
    臺灣彰化地方法院檢察署刑案資料查註紀錄表各1 份在卷可
    憑，其於受有期徒刑執行完畢後，5 年以內故意再犯本件有
    期徒刑以上之罪，為累犯，應依刑法第47條第1 項規定，加
    重其刑。爰審酌被告之素行、犯罪之動機、目的、施用毒品
    海洛因係戕害自身健康、手段、所生危害及其犯罪後之態度
    等一切情狀，量處如主文所示之刑。另本件被告犯罪時間係
    在96年4 月24日以後，並不符合中華民國96年罪犯減刑條例
    所定之減刑要件，尚無依該條例規定予以減刑之餘地。至扣
    案之注射針筒21支，係被告所有，預備供其為如事實欄所載
    ，施用之第一級毒品海洛因犯行所用之物，業據被告陳明在
    卷（見本院97年度訴字第1526號卷第32頁），依刑法第38條
    第1 項第2 款之規定，均併予宣告沒收。
據上論斷，應依刑事訴訟法第273 條之1第1項、第299條第1項前
段，毒品危害防制條例第10條第1 項，刑法第11條前段、第47條
第1 項、第38條第1 項第2 款，判決如主文。
本案經檢察官莊佳瑋到庭執行職務。
中    華    民    國    97    年    6     月    16    日
                        刑事第三庭    法  官  林秉暉
上正本證明與原本無異。
如不服本判決，應於判決送達後10日內，向本院提出上訴書狀，
上訴書狀應「敘述具體上訴理由」，並按他造當事人之人數附繕
本。「切勿逕送上級法院」。
中    華    民    國    97    年    6     月    16    日
                                      書記官  梁高賓
毒品危害防制條例第10條第1項
施用第一級毒品者，處6月以上5年以下有期徒刑。


司法院資訊處製作；財團法人民間司法改革基金會備份。
